臺灣臺北地方法院民事裁定　　　　　　　 96年度抗字第465號
抗　告　人　甲○○
相　對　人　永豐商業銀行股份有限公司
法定代理人　丙○○
上列抗告人因與相對人間聲請拍賣抵押物事件，對於民國96年5
月7日本院所為之96年度拍字第295號裁定提起抗告，本院裁定如
下：
    主  文
抗告駁回。
抗告程序費用新台幣壹仟元由抗告人負擔。
    理  由
一按抵押權人於債權已屆清償期而未受清償者，得聲請法院拍賣
  抵押物，就其賣得價金而受清償，民法第873條第1項定有明文
  。又聲請拍賣抵押物屬非訟事件，法院所為准許與否之裁定，
  無確定實體法上法律關係存否之性質，於債權及抵押權之存否
  ，並無既判力。故祇須其抵押權已經依法登記，且債權已屆清
  償期而未受清償，法院即應為准許拍賣之裁定。而對於此項法
  律關係有爭執之人，為保護其權利，得提起訴訟，以謀解決，
  不得僅依抗告程序聲明其爭執，並據為廢棄准許拍賣抵押物裁
  定之理由（最高法院94年度台抗字第270號裁定參照）。
二本件相對人主張：
  (一)第三人乙○○於民國81年10月5 日以原裁定附表所示不動產
    ，為其現在（包括過去所負現在尚未清償）及將來對臺北區
    中小企業銀行股份有限公司（下稱北區中小企業銀行）所負
    借款、票據、保證、損害賠償及其他一切債務及其利息、遲
    延利息、違約金、實行抵押權費用、因債務不履行而發生全
    部損害賠償等債務之擔保，設定新臺幣（下同）15,400,000
    元之本金最高限額抵押權，約定存續日期自81年10月3 日起
    至111年10月2日止，業經辦妥登記在案。乙○○另於94年10
    月31日將前開不動產以買賣為原因，辦妥所有權移轉登記予
    抗告人。
  (二)乙○○於83年8 月18日、同年10月28日陸續向北區中小企業
    銀行借款各1,000,000 元、11,000,000元，借款期間分別自
    83年8月18日起至84年8月18日、自83年10月29日至83年10月
    29日止，約定利息按債權人基本放款利率加碼年息各1.35﹪
    、0.1﹪計算（目前各為年息9.35％及10.85％），自借用日
    起按月平均攤還本息，如未按期攤還本息時，借款人即喪失
    期限之利益，應立即全部償還，逾期6 個月以內者，各按上
    開約定利率之1成加付違約金，超過6個月者，各按上開約定
    利率之2成加付違約金，詎乙○○僅繳款至85年1月31日，債
    務視為全部到期。又北區中小企業銀行更名為臺北國際商業
    銀行股份有限公司，嗣臺北國際商業銀行股份有限公司與建
    華商業銀行合併，以後者為存續公司，並更名為永豐商業銀
    行股份有限公司，故北區中小企業銀行對乙○○之權利義務
    由相對人概括承受，爰聲請拍賣抵押物以資受償等語。
三經查：相對人主張之事實，業據提出營利事業登記證、公司變
  更登記事項卡、行政院金融監督管理委員會函、抵押權設定契
  約書、他項權利證明書、土地及建物登記簿謄本、房屋抵押借
  款暨擔保透支約定書、房屋抵押權暨擔保透支/自由年貸/活用
  綜合型房屋借款增補合約影本等件為證，原裁定予以准許拍賣
  抵押物，於法並無不合。抗告意旨略以：乙○○業於94年9 月
  27日與相對人達成和解並簽訂協議書，該協議書內容與原抵押
  權內容不符，本案債權債務已無系爭抵押權之適用；且乙○○
  已依前開協議書之約定給付簽約金250,000元、退稅款708,900
  元，相對人之債權額應減縮為6,120,000 元，相對人不得再依
  原有法律關係主張權利；另相對人在他案強制執行程序中損及
  乙○○之權利，其為維自身權益，自得行使同使履行抗辯權云
  云，乃涉及相對人與乙○○間債權債務關係之實體爭執，非本
  件非訟程序得加以審究。抗告人執此指摘原裁定不當，求予廢
  棄，為無理由，應予駁回。
四據上論結，本件抗告為無理由。依非訟事件法第21條第2 項、
  第24條第1項、第46條，民事訴訟法第495條之1第1項、第 449
  條第1項、第78條，裁定如主文。
中　　華　　民　　國　　96　　年　　6 　　月　　14　　日
                  民事第六庭審判長法　官　李昆曄
                                  法  官  曾部倫
                                  法  官  陳婷玉
以上正本係照原本作成。
如對本裁定抗告，須於裁定送達後十日之不變期間內，向本院提
出抗告狀。
中　　華　　民　　國　　96　　年　　6 　　月　　14　　日
                                  書記官  詹雪娥
